【裁判字號】    88,上訴,1116
【裁判日期】    890105
【裁判案由】    偽造文書
【裁判全文】
臺灣高等法院臺中分院刑事判決                  八十八年度上訴字第一一一六號
    上  訴  人
    即  被  告  丙○○
右上訴人因偽造文書案件，不服台灣台中地方法院八十八年度訴字第二九六號中華民
國八十八年五月六日第一審判決（起訴案號：台灣台中地方法院檢察署八十七年度偵
字第二三五五三號）提起上訴，本院判決如左：
    主      文
原判決撤銷。
丙○○共同行使偽造私文書，足以生損害於他人，處有期徒刑伍月。緩刑參年。
    事      實
一、丙○○明知王紹鴻（由原審法院通緝中）於民國（下同）八十四年十月間擬要約
    乙○○、戊○○二人合夥，從事鋁板買賣事業，約定由戊○○以附條件買賣方式
    購買堆高機一台，並由乙○○擔任保証人，旋即由王紹鴻提出空白附條件買賣契
    約書一紙，乙○○、戊○○二人分別於上開契約書對保欄簽名用印，戊○○並於
    買賣當事人欄下方先行用印，惟事後因戊○○反悔三人同意終止合夥契約。詎丙○○與王紹鴻二人於八十四年十一月間欲以丙○○名義向財資企業股份有限公司
    （下稱財資公司）購買ＣＧ－三八九號自用小客車一輛，明知乙○○、戊○○並
    未同意擔任丙○○以分期付款方式向財資公司購買自用小客車之保証人，竟基於
    共同犯意之聯絡，在台中縣不詳地點，利用同年十月間王紹鴻與乙○○、戊○○
    欲合資籌組公司時，經乙○○、戊○○二人簽章，本欲用以購買堆高機之空白附
    條件買賣契約書，竟未經乙○○、戊○○同意，於上開空白附條件買賣契約書擅
    行填載內容，移作供丙○○於八十四年十一月二十三日持以向財資公司分期購買
    小客車一輛使用，價款新台幣五十八萬六千二百元，足生損害於乙○○、戊○○
    及財資公司，嗣因丙○○未依約付款，經財資公司向保証人追討，乙○○始知上
    情。
二、案經乙○○訴由臺灣台中地方法院檢察署檢察官偵查起訴。
    理      由
一、訊據上訴人即被告丙○○（下稱被告）固不否認以其名義向財資公司購買自用小
    客車一輛之事實，惟否認有行使偽造文書之犯行，辯稱：簽約時，告訴人乙○○
    在場當場簽名，應知要分期付款購買小客車云云。經查：(一)、右揭事實，業據告
  訴人乙○○迭於偵查、原審及本院指訴綦詳（偵查卷二頁背面、十七頁背面；原
    審卷十七頁；本院卷十七頁背面、二十七頁背面），核與證人戊○○於偵查及本
    院證述：該附條件買賣契約書原係供購買堆高機使用，並未同意改作丙○○購車
    之用等情相符合（偵查卷十八頁背面；本院卷九十五頁）。並有告訴人乙○○於
    偵查中提出附條件買賣契約書（偵查卷八頁），及交通部公路局台中區監理站八
    十八年十一月二日八八中監一字第八八三五八０七號函復本院，附有ＣＧ－六三
    八九號小自客車設定附條件買賣設定申請書及契約書影本可按（本院卷七十四－
    七十六頁）。被告於偵查中先推稱：伊簽名時契約書內容有無填好不清楚，已忘
    記自己簽名時乙○○、戊○○二人是否已經簽名等語（偵查卷十八頁），繼而改
    稱：簽名時乙○○、戊○○二人均在場，是當場簽名，簽契約書是要買汽車等語
    （偵查卷十八頁背面－十九頁），其前後所供並非一致，自不可採。被告於本院
    先後供陳汽車買賣契約由財資公司已離職人員丁○○、蔡嘉豪為對保手續，惟經
    本院傳訊後，丁○○於八十八年九月十三日來函稱：並非伊經辦被告購車案等語
    （本院卷五十二頁），證人蔡嘉豪則到庭陳稱：伊對附條件買賣設定申請書及契
    約書不記得，對乙○○、戊○○亦無印象，且不認識被告等語（本院卷九十五頁
    背面），是被告此部分辯解尚未能認為實在。綜上所述，本件事證已臻明確，被
    告所否認與辯解無非卸責之詞，不足採信，其犯行應堪認定。
二、核被告所為，係犯刑法第二百十六條、第二百十條之行使偽造私文書罪。其偽造
    私文書之低度行為復為行使偽造私文書之高度行為所吸收，不另論罪。被告與王
    紹鴻間，有犯意聯絡及行為分擔，皆有共同正犯。又其一行使偽造私文書行為，
    同時侵害連帶保證人乙○○、戊○○二人法益，為同種想像競合犯，應從一重處
    斷。原審以被告罪證明確，依法論罪科刑，固非無見，惟查：被告所行使偽造之
    附條件買賣契約書，其上連帶保證人有二人，一行為侵害法益有多數，原判決未
    論以想像競合犯，尚有未洽。被告上訴意旨指摘原判決量刑過重，固無可取，惟
    原判決既有上述可議之處，自屬無可維持，應由本院撤銷改判。審酌被告無犯罪
    紀錄，素行尚佳，因一時失慮致罹刑章，所犯情節尚非重大等一切情狀，量處如
    主文所示之刑。又查被告未曾受有期徒刑以上刑之宣告，有本院被告全國前案紀
    錄表可稽，且其經此次偵查、審理程序及刑之宣告，當知所警惕，而無再犯之虞
    ，本院因認其所受之宣告刑以暫不執行為適當，爰併宣告緩刑三年，以啟自新。
    至偽造之附條件買賣契約書一紙，雖係供犯罪所用之物，但已交付財資公司，非
    屬被告所有，不得宣告沒收，附予敘明。
據上論斷，應依刑事訴訟法第三百六十九條第一項前段、第三百六十四條、第二百九
十九條第一項前段，刑法第二十八條、第二百十六條、第二百十條、第五十五條、第
七十四條第一款，判決如主文。
本案經檢察官甲○○到庭執行職務。
中      華      民      國     八十九     年      一      月     五     日
                                   臺灣高等法院臺中分院刑事第七庭
                                         審判長法  官  劉  連  星
                                               法  官  林  秋  華
                                               法  官  江  錫  麟
右正本證明與原本無異。
如不服本判決應於收受送達後十日內向本院提出上訴書狀，其未述上訴之理由者並
得於提起上訴後十日內向本院補提理由書（均須按他造當事人之人數附繕本）。
             書記官  謝  雅  惠
中      華      民      國     八十九     年      一      月     六     日
附錄：本案論罪科刑法條全文：
刑法第二百十條：
偽造、變造私文書，足以生損害於公眾或他人者，處五年以下有期徒刑。
刑法第二百十六條：
行使第二百十條至第二百十五條之文書者，依偽造、變造文書或登載不實事項或使登
載不實事項之規定處斷。
                                                                        Ｖ


司法院資訊處製作；財團法人民間司法改革基金會備份。
